【裁判字號】    97,交聲,3324
【裁判日期】    980318
【裁判案由】    違反道路交通管理處罰條例聲明異議
【裁判全文】
臺灣臺北地方法院交通事件裁定        97年度交聲字第3324號
原處分機關  交通部公路總局臺北區監理所
異  議  人
即受處分人  甲○○
上列異議人即受處分人因違反道路交通管理處罰條例案件，對於
交通部公路總局臺北區監理所於中華民國97年11月28日所為之處
分（原處分案號：北監自裁字第裁40—F00000000 號）聲明異議
，本院裁定如下：
    主  文
原處分撤銷。
    理  由
一、原處分意旨略以：本件異議人即受處分人（下稱受處分人）
    甲○○於民國93年2 月10日下午3 時25分許，駕駛車牌號碼
    NC-4176 號自用小客車，行經苗栗縣苑裡鎮○○路北上車道
    140 公里處，有「未領有駕駛執照駕車」之違規行為，經苗
    栗縣警察局通霄分局苑裡分駐所 (下稱原舉發機關）掣單舉
    發，嗣因受處分人逾越應到案日期60日以上未到案，經交通
    部公路總局臺北區監理所逕行裁決，依道路交通管理處罰條
    例第21條第1 項第1 款及違反道路交通管理事件統一裁罰基
    準表之規定，處罰鍰新臺幣（下同）1,2000元等情，有苗栗
    縣警察局93年3 月16日苗縣警交字第F00000000 號舉發違反
    道路交通管理事件通知單、交通部公路總局臺北區監理所97
    年11月28日北監自裁字第裁40—F00000000 號違反道路交通
    管理事件裁決書各一份在卷可考。
二、聲明異議意旨略以：伊雖有於93年2 月10日因酒後駕車及無
    照駕駛之違規行為為警查獲，並當場查扣汽車，惟舉發員警
    當時僅開具酒後駕車之違規單交伊簽收，並未開具無照駕駛
    之違規單，亦未告知伊無照駕駛此部分將被開違規單，伊一
    直到97年12月2 日收到上開裁決書，方知伊無照駕駛之違規
    行為有被開單等情，是舉發員警顯有怠忽職守之處，請求撤
    銷原處分等語。
三、按行為人有違反道路交通管理處罰條例所指之情形，應填製
    舉發違反道路交通管理事件通知單，並於被通知人欄予以勾
    記；若受處分人非該當場被查獲之駕駛人或行為人，舉發機
    關應另行送達之；又按處理上開事件有關文書送達之程序，
    應依行政程序法之規定，違反道路交通管理事件統一裁罰標
    準及處理細則第11條第1 項第2 款、第5 條規定甚明。復按
    送達於應受送達人之住居所、事務所或營業所為之；於應送
    達之處所不獲會晤應受送達人時，得將文書付與有辦別事理
    能力之同居人、受僱人或應送達處所之接收郵件人員；送達
    ，不能依前2 條規定為之者，得將文書寄存送達地之地方自
    治或警察機關，並作送達通知書兩份，1 份黏貼於應受送達
    人住居所、事務所、營業所或其就業處所門首，另1 份交由
    鄰居轉交或置於該送達處所信箱或其他適當位置，以為送達
    ；前項情形，由郵政機關為送達者，得將文書寄存於送達地
    之郵政機關；寄存機關自收受寄存文書之日起，應保存3 個
    月；當事人應為送達之處所不明者，行政機關得依申請，准
    為公示送達；無人為公示送達之申請者，行政機關為避免行
    政遲延，認為有必要時，得依職權命為公示送達；當事人變
    更其送達之處所而不向行政機關陳明，致有應為送達之處所
    不明之情形，行政機關得依職權命為公示送達，行政程序法
    第72條第1 項前段、第73條第1 項、第74條、第78條分別定
    有明文。而依行政程序法第100 條及第110 條規定，舉發通
    知單既為書面處分，即應合法送達受處分人始生效力；如未
    合法送達受處分人，受處分人於裁決前既無從申訴及表示意
    見，亦無法到案聽候裁決或主動繳納罰款，裁決機關若逕為
    處分，其處分自非適法。為保障受處分人權益，自應撤銷裁
    決處分，由原舉發機關（或由裁決機關代為）重行送達舉發
    通知單，以資適法。
四、查本件苗縣警交字第F00000000 號舉發違規通知單係由原舉
    發機關於93年3 月16日補行開具，並交由郵局掛號寄出，然
    因無人收受而退回該局，嗣後該局並未為寄存送達、公示送
    達程序之事實，有苗栗縣警察局通霄分局98年3 月4 日霄警
    五字第0980003491號函暨檢附之苗縣警交字第F00000000、0
    0000000 號舉發違規通知單、郵寄掛號函件執據影本及本院
    98年3 月12日公務電話紀錄各1 份在卷可稽。詎原處分機關
    未究明本件舉發違規通知單是否已合法送達予受處分人，率
    以受處分人逾越應到案日期60日以上未到案，而於97年11月
    28日逕行裁決，是本件舉發違規通知單自始既未合法送達於
    受處分人，受處分人自無從得知應到案日期為93年3 月31日
    ，則其於應到案日期前得依法申訴、到案接受處理或依規定
    自動繳納罰鍰之權利，即遭剝奪，依程序優先於實體原則，
    自無從因嗣後裁決機關已逕行裁決即認已經補正，或由本院
    依最低金額處以罰鍰資為救濟，應由原舉發機關依法另向受
    處分人為送達，在未有合法送達該舉發通知單前，原處分機
    關並無逕對受處分人為裁罰之權。
五、綜上，原舉發機關既未合法送達本件舉發違規通知單予受處
    分人，原處分機關自不得逕行裁決，本件裁決處分程序顯有
    未洽。從而，無論受處分人之聲明異議有無理由，本件程序
    既有違誤，應由本院將原處分撤銷，退由原舉發機關或由裁
    決機關代為重行通知應到案日期，合法送達予受處分人，以
    資適法。
據上論斷，應依道路交通案件處理辦法第20條前段，裁定如主文
。
中    華    民    國    98    年    3     月    18    日
                  交通法庭    法  官  謝昀璉
上正本證明與原本無異。
如不服本裁定，應於裁定送達後5 日內向本院提出抗告狀。
                              書記官  鄭雅文
中    華    民    國    98    年    3     月    19    日


司法院資訊處製作；財團法人民間司法改革基金會備份。
